【裁判字號】    98,交聲,396
【裁判日期】    980731
【裁判案由】    違反道路交通管理處罰條例聲明異議
【裁判全文】
臺灣新竹地方法院交通事件裁定        98年度交聲字第396號
原處分機關  交通部公路總局新竹區監理所
異  議  人
即受處分人  甲○○
上列異議人即受處分人因違反道路交通管理處罰條例案件，對交
通部公路總局新竹區監理所96年5 月22日所為之竹監營字第裁50
—E00000000 號裁決書聲明異議，本院裁定如下：
    主  文
原處分撤銷，發回交通部公路總局新竹區監理所。
    理  由
一、按受處分人，不服主管機關所為之處分，得於接到裁決書之
    翌日起二十日內，向管轄地方法院聲明異議；又交通法庭認
    為聲明異議有理由或聲明異議雖無理由而原處分不當或違法
    者，應以裁定將原處分經聲明異議部分撤銷，並自為裁定，
    道路交，道路交通管理處罰條例第87條第1 項、道路交通案
    件處理辦法第20條前段分別定有明文。
二、次按處理違反道路交通管理事件，有關文書送達之程序，依
    行政程序法之規定，違反道路交通管理事件統一裁罰基準及
    處理細則第5 條定有明文。又對於在監所人為送達者，應囑
    託該監所長官為之；送達，不能依前二條規定為之者，得將
    文書寄存送達地之地方自治或警察機關，並作送達通知書兩
    份，一份黏貼於應受送達人住居所、事務所、營業所或其就
    業處所門首，另一份交由鄰居轉交或置於該送達處所信箱或
    其他適當位置，以為送達，行政程序法第89條、第74條分別
    定有明文。是寄存送達，係以不能依同法第72條、第73條規
    定為送達者，始得為之，倘應受送達人係在監執行之人，即
    應依該規定為送達，不能視其為所在不明，逕以公示送達或
    寄存送達方式為之，否則不能發生送達之效力，而依此項方
    式送達之裁定，自亦無由確定。
三、原處分意旨略以：異議人即受處分人甲○○所有車牌號碼PC
    9—415號重型機車，於民國96年1 月20日9 時35分許，行經
    新竹縣北埔鄉台三線第一棧前時有駕車行經有燈光號誌管制
    之交岔路口闖紅燈及違反處罰條例行為拒絕停車接受稽查而
    逃逸等違規行為，經新竹縣警察局竹東分局北埔分駐所警員
    莊明港以受處分人有違反道路交通管理處罰條例第53條第1
    項、第60條第1 項規定之事實，以新竹縣警察局竹縣警交字
    第E00000000 號舉發違反道路交通管理事件通知單掣單舉發
    ，嗣因異議人未於應到案日期前到案，原處分機關認受處分
    人違規明確且已逾應到案期限，乃依道路交通管理處罰條例
    第53條第1 項、第60條第1 項之規定，於96年5 月22日以竹
    監營字第裁50－E00000000 號裁決書裁處受處分人罰鍰新臺
    幣（下同）10500 元。前揭裁決書於96年5 月31日寄存送達
    至異議人位於新竹縣北埔鄉南埔村南埔18號住所轄區之北埔
    郵局，異議人於98年6 月29日聲明異議。
三、聲明異議意旨略以：異議人坦承擁有車牌號碼PC9－415號重
    型機車，然異議人自95年12月23日至98年3 月16日均因案在
    監服刑，故竹東分局警員於96年1 月20日9 時35分許掣單舉
    發有一名男性騎士騎乘車牌號碼PC9－415號機車違反道路交
    通管理案件，與事實不符。異議人入監服刑，該機車始終深
    鎖於家中，鎖匙也隨同入監保管，何來機車外出之理？而通
    往北埔之台三線乃四線車道，值勤警員未適時追捕，卻辯稱
    不宜攔截，實為推託之詞。值勤警員只係記下車號，即逕行
    舉發，未設法通知警網攔截，已違反犯罪事實應依證據認定
    之原則，爰依法聲明異議，請求撤銷原處分云云。
四、經查：
（一）本件原處分機關交通部公路總局新竹區監理所認定異議人
      有違反道路交通管理處罰條例第53條第1 項、第60條第1
      項之規定，於96年5 月22日以竹監營字第裁50－E0000000
      0 號違反道路交通管理事件裁決書裁處異議人罰緩10500
      元，於96年5 月31日寄存送達在受刑人位於新竹縣北埔鄉
      南埔18號住所地管轄之北埔郵局等情，有上揭裁決書及送
      達證書各1 份附卷可參。然本件異議人因違反毒品危害防
      制條例案件，自95年12月22日起至96年6 月7 日止，羈押
      於臺灣基隆看守所；又自96年6 月7 日起至96年7 月25日
      止，經法院裁定而入臺灣基隆看守所附設勒戒處所觀察勒
      戒；又自96年7 月25日起至96年9 月28日止，羈押於臺灣
      臺北看守所；又自96年9 月28日起至98年3 月16日止，在
      臺灣桃園女子監獄執行刑期等情，有被告提示簡表、臺灣
      新竹地方法院檢察署刑案資料查註紀錄表、全國施用毒品
      案件紀錄表、受觀察勒戒人毒品及前科紀錄簡列表、矯正
      簡表、臺灣高等法院在監在押全國紀錄表及臺灣高等法院
      被告前案紀錄表各1 份暨臺灣桃園女子監獄98年3 月16日
      桃女監總籍出證字第6836號出監證明書1 份在卷可稽，是
      本件原處分機關為前揭裁決處分時，異議人既已在臺灣基
      隆看守所羈押中，揆諸前開說明，原處分機關即應依職權
      將上開裁決書囑託臺灣基隆看守所長官對異議人為送達，
      始為適法。原處分機關逕以郵政送達之方式，對異議人住
      所地送達，雖因未會晤本人而寄存送達於郵局招領，仍不
      得認已合法送達，從而前揭裁決書之送達程序顯有重大瑕
      疵而不適法，自應將原處分撤銷。
（二）按道路交通案件處理辦法第20條固規定：交通法庭認為聲
      明異議有理由或聲明異議雖無理由而原處分不當或違法者
      ，應以裁定將原處分經聲明異議之部分撤銷，並自為裁定
      。然此所稱「並自為裁定」，係指受罰主體、行為違規之
      整體事實及裁罰程序均屬明確無瑕而言。惟本件原處分機
      關之裁罰程序有如上之違法瑕疵，而該裁罰程序復非法院
      得命為補正事項，法院自難逕代原處分機關為符合法定程
      序之處罰，則原處分機關雖有程序違法之處，但法院除裁
      定撤銷原處分，使原處分機關得另為妥適之處理外，當無
      法自為裁定，其理至為灼然。本件異議之原處分機關裁決
      程序既有如上可議之處，自難維持，原處分應予撤銷，並
      發回原處分機關，另為適法之處理。
五、據上論斷，應依道路交通案件處理辦法第20條前段，裁定如
    主文。
中    華    民    國    98    年    7     月    31    日
                  交通法庭    法  官  楊惠芬
以上正本證明與原本無異。
如不服本裁定，應於裁定送達後5日內向本院提出抗告狀。
中    華    民    國    98    年    7     月    31    日
                              書記官  張懿中


司法院資訊處製作；財團法人民間司法改革基金會備份。
